【裁判字號】    88,簡上,476
【裁判日期】    890630
【裁判案由】    給付票款
【裁判全文】
臺灣臺中地方法院民事判決  八十八年度簡上字第四七六號
    上  訴  人  庚○○
    訴訟代理人  丙○○
                戊○○律師
    複代理人    乙○○        .
    被上訴人    丁○○        .
    訴訟代理人  己○○        .
                黃英傑律師
右當事人間請求給付票款事件，上訴人對於中華民國八十八年八月二十六日本院台中
簡易庭八十八年度中簡字第二四八０號第一審判決提起上訴，本院判決如左：
    主      文
上訴駁回。
第二審訴訟費用由上訴人負擔。
    事      實
壹、上訴人方面：
  一、聲明：
    （一）原判決廢棄。
    （二）右廢棄部分被上訴人在第一審之訴及假執行之聲請均駁回。
  二、陳述：除與原審判決書所載者相同茲予引用外，補稱：
    （一）上訴人介紹公司員工即訴外人甲○○與被上訴人認識後，訴外人甲○○即
          向上訴人借票，並稱欲用以向被上訴人借錢，當時上訴人與洪女是約定只
          要洪女以提供之不動產權狀設定擔保後，就應無條件返還系爭票據，另亦
          簽發本票重複擔保此筆借款。
    （二）上訴人雖曾向被上訴人商借新台幣（下同）一百萬元，並簽發系爭票據與
          被上訴人，但事實上被上訴人未將金額如數貸與，被上訴人所稱交付金錢
          時間與支票上所載發票日不符，與被上訴人之提款日期亦無關，且被上訴
          人若果借款與上訴人，何以票載金額與借款額度相同，被上訴人竟未收取
          絲毫利息之理，被上訴人既無法提出具體文件佐證確有借款一事，其係惡
          意取得系爭票據，自不得享有票據上權利。
    （三）被上訴人所提出之與上訴人、訴外人李進坤三人談話錄音帶，上訴人係為
          取回票據才提及願給付被上訴人一個月一萬元，並未承認與被上訴人間有
          借貸關係存在。
  三、證據：除援用第一審所提證據外，另聲請傳喚證人甲○○。
貳、被上訴人方面：
  一、聲明：駁回上訴。
  二、陳述：除與原審判決書所載者相同茲予引用外，補稱：
    （一）其並不認識訴外人甲○○，系爭支票是上訴人所簽發交付，上訴人且同時
          交付不動產所有權狀為擔保，因其認保障不足，上訴人始再簽發本票交付
          之，並即將借款如數交付與上訴人；原來本票及支票日期相同，後來上訴
          人將系爭支票三張拿來換過票，日期才與本票不符。
    （二）上訴人於民國八十八年十二月八日所提出知上訴理由狀中，已載明確有向
          被上訴人商借一百萬元一事，且觀諸系爭三紙支票票號分別為ＡＫ000
          0000、ＡＫ0000000、ＡＵ0000000，並非連續且相差
          甚多，所載發票日則分別為八十七年十月十五日、十月二十二日、十二月
          十五日，並非同時簽發，以上訴人使用支票多年等經驗，豈有開票後未取
          得借款前，仍繼續開票與被上訴人，甚至再簽發三張支票以換回前所交付
          支票之理。
    （三）上訴人與被上訴人、訴外人李進坤於商談債務處理過程中，上訴人即曾承
          認有向被上訴人借款之事實，並表示願意每月償還一萬元，足見被上訴人
          確已將借款交付與被上訴人。
  三、證據：除援用第一審所提證據外，補提出錄音帶譯文、土地所有權狀影本、土
      地登記簿謄本各一份，民事裁定、本院民事執行處函文等影本各二份，及本票
      影本十張，並聲請傳喚證人李進坤、嚴季琴。
    理      由
一、本件被上訴人起訴主張持有上訴人所簽發、如附表所示支票三張，其於如附表所
    示提示日持以為付款提示後，竟遭退票而未獲支付，爰依票據關係訴請上訴人給
    付如附表所示票款等語。被上訴人則以如附表所示支票三張為訴外人甲○○向其
    借票所簽發，再由洪女持以向被上訴人借款，且洪女實際上並未取得借款，被上
    訴人為惡意執票人，又縱使該支票係其為借款而直接交付與被上訴人，亦因被上
    訴人未將借款如數交付，其自得拒絕給付票款等語，資為抗辯。
二、被上訴人主張於如附表所示提示日，持被上訴人所簽發如附表所示支票三張為付
    款提示後，竟遭退票而未獲支付之事實，業據其提出與所述相符之如附表所示支
    票及退票理由單影本各三份為證，上訴人亦不爭執，自堪信為真實。其次，上訴
    人雖辯稱如附表所示支票三紙係其所簽發借與訴外人甲○○使用，再由訴外人甲
    ○○持以向被上訴人借款使用，惟按當事人主張有利於己之事實者，就其事實有
    舉證之責任，民事訴訟法第二百七十七條定有明文。又按票據債務人不得以自己
    與發票人或執票人之前手間所存抗辯之事由對抗執票人。但執票人取得票據出於
    惡意者，不在此限。又無對價或以不相當之對價取得票據者，不得享有優於其前
    手之權利，復為票據法第十三條、第十四條第二項所明定。另按票據行為，為不
    要因行為，執票人不負證明關於給付之原因之責任，如票據債務人主張執票人取
    得票據出於惡意或無對價取得票據者時，應由該債務人負舉證之責。是若依上訴
    人辯稱該支票係由其交付與訴外人甲○○，再由甲○○交付與被上訴人收執，但
    被上訴人未將借款交付與訴外人甲○○之情形，既為被上訴人所否認，上訴人自
    應先證明訴外人甲○○為執票人即被上訴人之前手，且被上訴人係惡意或無對價
    取得票據，然證人甲○○已證稱：並未看過如附表所示支票，更未曾持以向被上
    訴人借錢等語，已難認被上訴人為無對價或惡意自訴外人甲○○處取得系爭支票
    ；且上訴人亦未具體陳明或舉證證明其與訴外人甲○○間有任何抗辯事由存在，
    其得進以拒絕給付票款與被上訴人，其此部份所辯並無理由，上訴人自應依票載
    文義負給付票款之責。
三、抑且，就系爭支票交付之情形，被上訴人主張係其前後於八十七年一月二十二日
    、七月十三日、九月十五日交付借款四十萬元、二十萬元、四十萬元，共計一百
    萬元與上訴人，上訴人則簽發與借款日期相同之支票三張、本票七張交其收執，
    嗣後再經上訴人請求支票部分換票為如附表所示支票三紙，而觀諸如附表所示編
    號二、三之支票二紙及本票影本十張，其上均記載受款人為上訴人，且證人甲○
    ○如前述，已證稱：並未看過如附表所示支票，更未曾持以向被上訴人借錢，訴
    外人張啟金所有之不動產權狀係其所取得，其係委請上訴人代為查詢該不動產之
    貸款情形而存放上訴人處，沒有拿該權狀向被上訴人借錢等語，足見被上訴人主
    張如附表所示支票係上訴人直接交付一節，應為可採。甚且：
  （一）被上訴人依取得如附表所示支票之借款原因關係，確實分別於八十七年一月
        二十二日、七月十三日、九月十五日交付現金與被告，已據其提出儲金資料
        、定期儲金存單影本等資料，記載原告於八十七年一月二十一日提領七十五
        萬元，又於八十七年九月十五日提領四十萬元，足見被上訴人在交付借款與
        上訴人前一日或當日，均有提領如附表編號一、三所示之支票面額之現金。
  （二）再衡以，上訴人與被上訴人、訴外人李進坤於八十八年間就彼此間債務處理
        事宜私下洽談時，上訴人曾提及願意以每月給付被上訴人一萬元之方式，清
        償向被上訴人借得之款項，有錄音帶譯文一份在卷供參，並經證人李進坤、
        嚴季琴證述屬實，益見兩造間非惟有借款往來關係，且應係被上訴人確已交
        付借款之情形下，上訴人方有承諾願分期給付款項之可能。
  （三）況就借款時上訴人曾簽發支票三紙，嗣後又持另三張支票向被上訴人換票一
        節，業據上訴人於本院八十九年一月四日準備程序期日中，當庭自認系爭三
        張支票係換票後交付與被上訴人，上訴人雖又改稱前所指換票是指其換中興
        銀行之票據使用，忘記有無換票云云，其既未能提出任何前自認之內容有何
        與事實不符之證據，自堪信被上訴人主張上訴人曾持如附表所示支票請求更
        換前因借款所交付支票一節，應屬實在，因之，衡情被上訴人若非已將借款
        如數交付與上訴人，上訴人又焉有不請求被上訴人返還支票，卻持如附表所
        示支票換票之理。
    是上訴人又辯稱被上訴人未交付借款，其得據以拒絕給付如附表所示支票票款云
    云，如前述，非惟就如附表所示支票之交付情形及原因關係前後陳述不一、互相
    矛盾，此反覆之辯詞，已足認其為圖飾卸票據責任而屬不實，且綜上所述，亦堪
    認被上訴人確已將借款交付與上訴人而取得如附表所示支票，上訴人仍執詞稱對
    被上訴人有票款原因抗辯事由存在，拒絕給付票款，所辯均屬無據。
五、按在票據上簽名者，依票上所載文義負責；發票人應照票據文義擔保支票之支付
    ；執票人向票據債務人行使追索權時，得請求自為付款提示日起之利息，如無約
    定利率者，依年息百分之六計算，分別為票據法第五條第一項、第一百二十六條
    、第一百三十三條所明定。從而，原告據以提起本訴，請求被告清償如主文所示
    之金額及利息，為有理由，應予准許。是則原審判命上訴人如數給付，並依職權
    為假執行宣告，於法並無違誤。上訴意旨指摘原判決不當，求予廢棄改判，為無
    理由，應予駁回其上訴。
六、兩造其餘攻擊防禦方法及提出之證據，對判決結果已無影響，爰不予一一論述。
七、據上論結，本件上訴為無理由，依民事訴訟法第四百三十六條之一第三項、第四
    百四十九條第一項、第七十八條，判決如主文。
中      華      民      國    八十九    年      六      月     三十     日
                                    臺灣臺中地方法院民事第一庭
~B審判長法官  吳惠郁
~B法      官  王金洲
~B法      官  林麗真
右為正本係照原本作成
如對本判決上訴，須於判決送達後二十日內，向本院提出上訴狀，同時表明上訴理由；
如已於本判決宣示後送達前提起上訴者，應於判決送達後十日內補具上訴理由（上訴
僅得以判決適用法規顯有錯誤為理由，並按他造當事人之人數附繕本）。
中      華      民      國    八十九    年      六      月     三十     日
~B法院書記官
附表：
┌──┬────┬────┬───────┬─────┬────────┐
│編號│發票日  │提示日  │票  面  金  額│票     號 │付    款   人   │
│    │        │        │(單位：新台幣)│          │                │
├──┼────┼────┼───────┼─────┼────────┤
│一  │87.10.15│88.1.6  │二十萬元      │AK0000000 │臺灣中小企業銀行│
│    │        │        │              │          │太平分行        │
├──┼────┼────┼───────┼─────┼────────┤
│二  │87.10.22│88.1.6  │四十萬元      │AK0000000 │同右            │
│    │        │        │              │          │                │
├──┼────┼────┼───────┼─────┼────────┤
│三  │87.12.15│87.12.15│四十萬元      │AU0000000 │同右            │
│    │        │        │              │          │                │
└──┴────┴────┴───────┴─────┴────────┘


司法院資訊處製作；財團法人民間司法改革基金會備份。
